臺灣嘉義地方法院民事裁定
111年度消債更字第2號 
聲請人即
債  務  人  林群哲  
代  理  人  莊安田律師(法扶律師)
相對人即
債  權  人  國泰世華商業銀行股份有限公司

法定代理人  郭明鑑  
債  權  人  臺灣中小企業銀行股份有限公司

法定代理人  林謙浩  
債  權  人  台中商業銀行股份有限公司

法定代理人  王貴鋒  


債  權  人  滙豐(台灣)商業銀行股份有限公司

法定代理人  麥康裕  


債  權  人  臺灣新光商業銀行股份有限公司

法定代理人  李增昌  
代  理  人  羅雅齡  
債  權  人  陽信商業銀行股份有限公司

法定代理人  陳勝宏  


債  權  人  遠東國際商業銀行股份有限公司

法定代理人  周添財  


債  權  人  元大商業銀行股份有限公司


法定代理人  翁健    
代  理  人  黃勝豐  
債  權  人  永豐商業銀行股份有限公司

法定代理人  陳嘉賢  
代  理  人  呂亮毅  
債  權  人  星展(台灣)商業銀行股份有限公司


法定代理人  伍維洪  
債  權  人  中國信託商業銀行股份有限公司


法定代理人  利明献  


債  權  人  滙誠第二資產管理股份有限公司

法定代理人  莊仲沼  
債  權  人  元大國際資產管理股份有限公司

法定代理人  宋耀明  
債  權  人  台北富邦商業銀行股份有限公司

法定代理人  陳聖德  


上列當事人間聲請更生程序事件，本院裁定如下：
    主  文
債務人林群哲自中華民國111年3月2日下午3時起，開始更生程序
。
命本院司法事務官進行本件更生程序。
    理  由
一、聲請意旨略以：聲請人對於星展(台灣)商業銀行股份有限公
    司等債權人負有新臺幣（下同）960,935元之無擔保債務。
    因有不能清償債務情事，前已向法院聲請債務清理調解，惟
    調解不成立。聲請人因消費借貸、信用卡或現金卡契約，對
    金融機構負債務。前項債務，曾以書面向最大債權金融機構
    請求共同協商債務清償方案而不成立。聲請人無資產，債務
    總金額則有960,935元，有不能清償債務之情事。爰提出財
    產及收入狀況說明書、債權人清冊、債務人清冊等資料，聲
    請更生。
二、按債務人不能清償債務或有不能清償之虞者，得依本條例所
    定更生或清算程序，清理其債務，消費者債務清理條例第3
    條定有明文。又按，法院開始更生程序之裁定，應載明其年
    、月、日、時，並即時發生效力；前項裁定不得抗告，並應
    公告之。法院裁定開始更生或清算程序後，得命司法事務官
    ，進行更生或清算程序，必要時，得選任律師、會計師或其
    他適當之自然人或法人一人為監督人或管理人。消費者債務
    清理條例第45條、第16條第1項亦設有明文規定。
三、經查，聲請人前於民國110年11月18日已向本院聲請債務清
    理調解，惟於110年12月22日調解不成立。上情業據聲請人
    提出本院110年度司消債調字第159號調解不成立證明書佐參
    ，並經本院調卷核閱無訛。次查，聲請人主張有不能清償債
    務之情事，業據聲請人提出財產及收入狀況說明書、債權人
    清冊及108年度、109年度綜合所得稅各類所得資料清單、全
    國財產稅總歸戶財產查詢清單等資料為證。次查，依聲請人
    提出之金融機構存摺交易明細資料，聲請人在合作金庫銀行
    存摺，於109年5月18日存款餘額為79元；中國信託銀行存摺
    ，於110年8月24日存款餘額為2,200元、111年1月12日存款
    餘額為262元。又查，聲請人沒有股票或其他有價證券，保
    險部分因為沒有繳錢，也都被終止了，現在已經沒有儲蓄性
    質的人壽保險或終身醫療健康保險。
四、再查，本件聲請人債務形成原因及停止清償原因：
　　聲請人陳稱伊因教育程度不高，無特殊技能，之前以拉保險
    賺取傭金維持生活，因無固定薪資，收入不穩定，無法維持
    日常開支，不得已向銀行借貸以維持生活，因利息滾利息，
    愈來愈多，入不敷出，致無法清償，並非無正當理由而停止
    清償。
五、復查，本件聲請人更生償還計劃：
    聲請人陳稱伊目前擔任美食外送員，每天依送件數收取傭金
    ，平均每月薪資約18,000元至20,000元之間，伊並無政府補
    助，每月收入扣除伊生活費用後，每個月可清償2,000元至3
    ,000元。
六、聲請人有不能清償債務情事或有不能清償之虞的認定：
(一)聲請人陳稱伊對於星展(台灣)商業銀行股份有限公司等債權
    人所負欠之無擔保債務，合計共960,935元。而查，債權人
    陽信商業銀行股份有限公司以111年1月11日民事陳報狀，陳
    報債權金額為18,175元(其中本金為4,990元、利息為12,594
    元)。另於調解時，最大債權銀行星展(台灣)商業銀行股份
    有限公司以110年12月15日民事陳報狀，陳報各家銀行債權
    明細表，其中台北富邦商業銀行股份有限公司之債權金額為
    23,062元(其中本金為6,509元、其他金額為16,553元)、國
    泰世華商業銀行股份有限公司之債權金額為216,141元(其中
    本金為102,449元、其他金額為113,692元)、臺灣中小企業
    銀行股份有限公司之債權金額為175,526元(其中本金為54,1
    63元、其他金額為121,363元)、台中商業銀行股份有限公司
    之債權金額為423,559元(其中本金為110,390元、其他金額
    為313,169元)、滙豐(台灣)商業銀行股份有限公司之債權金
    額為293,340元(其中本金為92,653元、其他金額為200,687
    元)、臺灣新光商業銀行股份有限公司之債權金額為19,149
    元(其中本金為5,131元、其他金額為14,018元)、遠東國際
    商業銀行股份有限公司之債權金額為206,245元(其中本金為
    54,892元、其他金額為151,353元)、元大商業銀行股份有限
    公司之債權金額為21,977元(其中本金為6,938元、其他金額
    為15,039元)、永豐商業銀行股份有限公司之債權金額為6,4
    07元(其中本金為2,756元、其他金額為3,651元)、星展(台
    灣)商業銀行股份有限公司之債權金額為566,235元(其中本
    金為209,296元、其他金額為356,939元)、中國信託商業銀
    行股份有限公司之債權金額為152,900元(其中本金為45,494
    元、其他金額為107,406元)。而另債權人滙誠第二資產管理
    股份有限公司以110年12月2日民事陳報狀，陳報債權金額為
    211,558元(其中本金為34,893元、利息為74,265元)；元大
    國際資產管理股份有限公司以110年12月1日民事陳報狀，陳
    報債權金額為265,575元(其中本金為76,618元、利息為188,
    957元)。因此，聲請人所負欠之無擔保債務，應該在2,599,
    849元以上。
(二)次查，聲請人現在從事美食外送員工作，每月收入約18,000
    元至20,000元。聲請人所提列每月必要生活費用為15,946元
    。而查，依消費者債務清理條例第64條之2第1項規定：「債
    務人必要生活費用，以最近一年衛生福利部或直轄市政府所
    公告當地區每人每月最低生活費一點二倍定之。」再查，衛
    生福利部公告臺灣省（包括六都以外之其他各縣、市）111
    年度的最低生活費為14,230元，其1.2倍即17,076元之數額
    即為債務人的必要生活費用。本件聲請人所提列每月必要生
    活費用為15,946元，未逾衛生福利部公告11年度臺灣省最低
    生活費1.2倍即17,076元之數額，核其主張之金額，應可採
    認。
(三)再查，聲請人名下無不動產。又查，聲請人存款餘額合計共
    341元。另查，聲請人108年度無所得收入、109年度所得收
    入為70,960元。而查，聲請人是於民國55年8月出生，現在
    年齡已逾55歲，距法定強制退休年齡65歲剩約10年的時間。
    聲請人目前從事美食外送員的工作，每個月收入約18,000元
    至20,000元；以較高的收入20,000元計算，扣除聲請人必要
    生活費15,946元後，每月剩餘4,054元。以此數額，如果欲
    清償之前積欠星展(台灣)商業銀行股份有限公司等債權人的
    2,599,849元以上的債務，需要641個月即53年以上的時間，
    才能夠清償完畢。然上述期間，顯然已逾聲請人得為工作之
    期間。而且，期間另外還有新增加衍生的利息未能清償。因
    此，本件應堪認聲請人確有不能清償債務情事或有不能清償
    之虞。
七、本件無應予駁回聲請更生之事由：
　　經查，本件聲請人為一般消費者，所負無擔保之債務總額未
    逾1,200萬元，且未經法院裁定開始清算程序或宣告破產。
    又查，聲請人亦無消費者債務清理條例第6條第3項所定得予
    駁回更生聲請之情形，而且亦無同條例第8條或第46條各款
    所定應予駁回更生聲請之事由存在。
八、綜據上述，聲請人因無特殊技能，前以拉保險賺取傭金維持
    生活，無固定薪資，收入不穩定，因無法維持日常開支而向
    銀行借貸以維持生活，然因入不敷出，以致無法清償。本院
    審酌上情，認為聲請人就法院所命補正事項，已經配合提供
    金融機構存摺交易明細資料，並說明伊向債權人借款原因、
    停止清償原因及提出可供法院參酌的證明資料，可認為已盡
    所應負之協力義務。本件聲請人聲請更生，符合消費者債務
    清理條例第3條的規定，復查無消費者債務清理條例第8條或
    第46條所定應予駁回更生聲請之事由，因此，聲請人聲請更
    生，於法有據，屬有理由，應予准許，爰裁定如主文，並依
    首揭規定命司法事務官進行本件更生程序。
九、至於債權人元大商業銀行股份有限公司111年1月10日民事陳
    報狀、陽信商業銀行股份有限公司111年1月11日民事陳報狀
    、中國信託商業銀行股份有限公司111年1月11日民事陳報狀
    、台北富邦商業銀行股份有限公司111年1月12日民事陳報狀
    、臺灣新光商業銀行股份有限公司於111年1月13日提出之民
    事陳報狀、滙豐(台灣) 商業銀行股份有限公司111 年1月
　　12日民事陳報狀、遠東國際商業銀行股份有限公司於111年1
    月13日所提出之民事陳報狀及台中商業銀行股份有限公司於
    111年1月19日提出之民事陳報狀所述之意見內容。因依上述
    說明，債務人聲請更生，符合消費者債務清理條例第3條的
    規定，且無消費者債務清理條例第8條或第46條所定應予駁
    回聲請之事由，因此，本院審酌債權人之上揭陳述內容後，
    認為與本件裁定的結果無影響，爰不逐一論駁，附此敘明。
十、依消費者債務清理條例第11條第1項、第45條第1項、第16條
    第1項，裁定如主文。
中　　華　　民　　國　　111 　年　　 3　　月　　2 　　日
                  民事第二庭法　官　呂仲玉
以上正本係照原本作成。
本裁定不得抗告。
中　　華　　民　　國　　111 　年　　 3　　月　　2 　　日
                            書記官　朱鴻明